---
title: "Упражнение №4"
author: "Александрова Александра"
date: "13 03 2021"
output: html_document
---

```{r setup, include=FALSE}

# загрузка пакетов
library('MASS')         # загружаем пакет
library('GGally')       # графики совместного разброса переменных
library('lmtest')       # тесты остатков регрессионных моделей
library('FNN')          # алгоритм kNN

knitr::opts_chunk$set(echo = TRUE)

```


## Цель: 

исследовать набор данных Boston {MASS} с помощью линейной регрессионной модели. Задействовав все возможные регрессоры, сделать вывод о пригодности модели для прогноза. Сравнить с методом k ближайших соседей по MSE на тестовой выборке.


```{r, echo=FALSE}

# константы
my.seed <- 2
train.percent <- 0.85

# открываем данные
data(Boston)            
#?Boston 

# преобразуем категориальные переменные в факторы
Boston$chas <- as.factor(Boston$chas)

#Boston$acceleration <- as.factor(Boston$acceleration)

Boston <- subset(Boston, select = c(crim, tax, black, indus, chas))
#Boston 

head(Boston)

str(Boston) 

# обучающая выборка
set.seed(my.seed)
inTrain <- sample(seq_along(Boston$crim), 
                  nrow(Boston) * train.percent)
df.train <- Boston[inTrain, c(colnames(Boston)[-1], colnames(Boston)[1])]
df.test <- Boston[-inTrain, -1]

```


## Описание переменных

Набор данных Boston содержит переменные:

crim - уровень преступности на душу населения в разбивке по городам;

indus - доля акров не розничного бизнеса на один город;

tax - полная стоимость имущества-ставка налога на имущество за \$10 000;

black - 1000(Bk - 0.63)^2, где Bk-доля чернокожих по городам;

chas - Charles River (= 1, территория имеет водную границу; 0 территория не имеет водную границу);

Размерность обучающей выборки: n = 506 строк, p = 4 объясняющих переменных. Зависимая переменная – *crim*. Дискретная переменная - *chas*

## Oписательные статистики по переменным
```{r, echo=FALSE}

summary(df.train)

```


## Cовместный график разброса переменных.

```{r, echo=FALSE, warning=FALSE, error = F}

ggp <- ggpairs(df.train, upper = list(combo = 'box'))
print(ggp, progress = F)

```


```{r, echo=FALSE, warning=FALSE, error = F}
# цвета по фактору acceleration
ggpairs(df.train[, c('chas', 'indus', 'tax', 'black', 'crim')],
aes(color = chas), upper = list(combo = 'box'))

```


Коробчатые диаграммы на пересечении *crim* и *chas* показывают, что наличие водной границы у территории не влияет на уровень преступности на душу населения в разбивке по городам. Однако влияет на долю акров не розничного бизнеса на один город (где водная граница отсутствует доля чуть больше) и на полную стоимость имущества-ставка налога на имущество за \$10 000 (где где водная граница отсутствует ставка значительно больше)


## Модели

```{r echo = F, warning = F, error = F}

model.1 <- lm(crim ~ . + chas:indus + chas:tax + chas:black,
              data = df.train)
summary(model.1)

```
В модели значимы только две переменные.  Совместное влияние *indus:chas* исключаем, т.к.самое большое значение незначимого параметра. Та же ситуация происходит последовательно с *chas*, *indus* и *chas:black*. Затем исключаем параметр *displacement* так как он не значим

```{r echo = F, warning = F, error = F}

model.2 <- lm(crim ~ tax + black + chas:tax,
              data = df.train)
summary(model.2)

```

В модели значимы практически все параметры, однако в модели есть незначимая объясняющая переменные. Вероятно, это из-за того, что подвыборки по уровням фактора *chas* очень маленькие. Попробуем сделать *chas* дискретной количественной переменной


```{r echo = F, warning = F, error = F}
df.train$chas <- as.numeric(df.train$chas)
df.test$chas <- as.numeric(df.test$chas)

model.3 <- lm(crim ~ .,
              data = df.train)
summary(model.3)
```


Улучшить модель не получилось. Оставим модель 2 как лучшую.

# Проверка остатков

```{r echo = F, warning = F, error = F}
# тест Бройша-Пагана
bptest(model.2)

# статистика Дарбина-Уотсона
dwtest(model.2)

# графики остатков
par(mar = c(4.5, 4.5, 2, 1))
par(mfrow = c(1, 3))

# график 1
plot(model.2, 1)

# график 2
plot(model.2, 4)

# график 3
plot(model.2, 5) 

par(mfrow = c(1, 1))

```
Судя по графику слева, остатки не случайны (гомоскедастичны), и их дисперсия непостоянна. В модели есть три влиятельных наблюдения: 381, 419, 406, – один из которых (419) выходит за пределы доверительных границ на третьем графике. Графики остатков заставляют усомниться в том, что остатки удовлетворяют условиям Гаусса-Маркова.


# Сравнение с kNN

```{r echo = F}
# линейная модель
# фактические значения y на тестовой выборке
y.fact <- Boston[-inTrain, ]$crim
y.model.lm <- predict(model.3, df.test)
MSE.lm <- sum((y.model.lm - y.fact)^2) / length(y.model.lm)


# kNN требует на вход только числовые переменные
df.train.num <- as.data.frame(apply(df.train, 2, as.numeric))
df.test.num <- as.data.frame(apply(df.test, 2, as.numeric))

# цикл по k
for (i in 2:50){
model.knn <- knn.reg(train = df.train.num[, !(colnames(df.train.num) %in% 'crim')], 
                     y = df.train.num[, 'crim'], 
                     test = df.test.num, k = i)
y.model.knn <-  model.knn$pred
    if (i == 2){
        MSE.knn <- sum((y.model.knn - y.fact)^2) / length(y.model.knn)
    } else {
        MSE.knn <- c(MSE.knn, 
                     sum((y.model.knn - y.fact)^2) / length(y.model.knn))
    }
}

# график
par(mar = c(4.5, 4.5, 1, 1))
# ошибки kNN
plot(2:50, MSE.knn, type = 'b', col = 'darkgreen',
     xlab = 'значение k', ylab = 'MSE на тестовой выборке')
# ошибка регрессии
lines(2:50, rep(MSE.lm, 49), lwd = 2, col = grey(0.2), lty = 2)
legend('topright', lty = c(1, 2), pch = c(1, NA), 
       col = c('darkgreen', grey(0.2)), 
       legend = c('k ближайших соседа', 'регрессия (все факторы)'), 
       lwd = rep(2, 2))

```

```{r, echo = FALSE}
mean(Boston$crim)
```



Как можно видеть по графику, ошибка регрессии на тестовой выборке больше, чем ошибка метода k ближайших соседей с k от 2 до 30. Далее с увеличением количества соседей точность kNN падает. Ошибка регрессионной модели на тестовой выборке очень велика и составляет

$$\frac{\sqrt{MSE_{TEST}}}{\bar{y}_{TEST}} = 72.9%$$ 

от среднего значения зависимой переменной. Для модели регрессии это может означать отсутствие важного объясняющего фактора.




