---
title: "Untitled"
author: "Александрова Александра"
date: "06 04 2021"
output: html_document
---

## Вариант № 2

1. Примените указанные в варианте метод к набору данных по своему варианту (см. таблицу ниже). Не забудьте предварительно сделать из категориальных переменных факторы. Выберите оптимальную модель с помощью кросс-валидации. Выведите её коэффициенты с помощью функции coef(). Рассчитайте MSE модели на тестовой выборке.


2. Примените указанные в варианте метод к набору данных по своему варианту (см. таблицу ниже). Для модели:

- Подогнать модель на всей выборке и вычислить ошибку (MSE) с кросс-валидацией. По наименьшей MSE подобрать оптимальное значение настроечного параметра метода (гиперпараметр λ или число главных компонент M). - Подогнать модель с оптимальным значением параметра на обучающей выборке, посчитать MSE на тестовой.

- Подогнать модель с оптимальным значением параметра на всех данных, вывести характеристики модели функцией summary().


3. Сравните оптимальные модели, полученные в заданиях 1 и 2 по MSE на тестовой выборке. Какой метод дал лучший результат? Доля тестовой выборки: 50%.

Данные: *Boston {MASS}*


```{r setup, include=FALSE}

library('MASS')              # набор данных Boston
library('leaps')             # функция regsubset() -- отбор оптимального 
                             #  подмножества переменных
library('glmnet')            # функция glmnet() -- лассо
library('pls')               # регрессия на главные компоненты -- pcr()
library('knitr')
                             #  и частный МНК -- plsr()
knitr::opts_chunk$set(echo = TRUE)

```


Набор данных по городу  *Boston*.


```{r}
my.seed <- 2
#?Boston
Boston$chas <- as.factor(Boston$chas)
```


```{r}
names(Boston)
```


```{r}
dim(Boston)
str(Boston)
```

Считаем число пропусков в зависимой переменной и убираем их.

```{r}
# считаем пропуски
sum(is.na(Boston$crim))
```


## Задание 1 

# Отбор путём пошагового включения переменных

```{r}
regfit.fwd <- regsubsets(crim ~ ., data = Boston,
                         nvmax = 13, method = 'forward')
reg.summary <-summary(regfit.fwd)
reg.summary
```

```{r}
names(reg.summary)
```

```{r}
# R^2 и скорректированный R^2
round(reg.summary$rsq, 3)
```

```{r}
# На графике
plot(1:13, reg.summary$rsq, type = 'b',
     xlab = 'Количество предикторов', ylab = 'R-квадрат')
# Сюда же добавим скорректированный R-квадрат
points(1:13, reg.summary$adjr2, col = 'red')
# Модель с максимальным скорректированным R-квадратом
which.max(reg.summary$adjr2)

points(which.max(reg.summary$adjr2),
       reg.summary$adjr2[which.max(reg.summary$adjr2)],
       col = 'red', cex = 2, pch = 20)
legend('bottomright', legend = c('R^2', 'R^2_adg'),
       col = c('black', 'red'), lty = c(1, NA),
       pch = c(1, 1))
```
```{r}
reg.summary$cp
# Число предикторов у оптимального значения критерия
which.min(reg.summary$cp)

# График
plot(reg.summary$cp, xlab = 'Число предикторов',
     ylab = 'C_p', type = 'b')
points(which.min(reg.summary$cp),
       reg.summary$cp[which.min(reg.summary$cp)],
       col = 'red', cex = 2, pch = 20)
```


```{r}
# BIC
reg.summary$bic
# Число предикторов у оптимального значения критерия
which.min(reg.summary$bic)

### 3

# График
plot(reg.summary$bic, xlab = 'Число предикторов',
     ylab = 'BIC', type = 'b')
points(which.min(reg.summary$bic),
       reg.summary$bic[which.min(reg.summary$bic)],
       col = 'red', cex = 2, pch = 20)
```

```{r}
# Метод plot для визуализации результатов
plot(regfit.fwd, scale = 'r2')
plot(regfit.fwd, scale = 'adjr2')
plot(regfit.fwd, scale = 'Cp')
plot(regfit.fwd, scale = 'bic')

# Коэффициенты модели с наименьшим BIC
round(coef(regfit.fwd, 3), 3)
```


## Нахождение оптимальной модели при помощи метода k-кратная кросс-валидация


```{r}
# функция для прогноза для функции regsubset()
predict.regsubsets <- function(object, newdata, id, ...){
    form <- as.formula(object$call[[2]])
    mat <- model.matrix(form, newdata)
    coefi <- coef(object, id = id)
    xvars <- names(coefi)
    mat[, xvars] %*% coefi
}




# отбираем 10 блоков наблюдений
k <- 10
set.seed(my.seed)
folds <- sample(1:k, nrow(Boston), replace = T)

# заготовка под матрицу с ошибками
cv.errors <- matrix(NA, k, 13, dimnames = list(NULL, paste(1:13)))

# заполняем матрицу в цикле по блокам данных
for (j in 1:k){
    best.fit <- regsubsets(crim ~ ., data = Boston[folds != j, ],
                           nvmax = 13)
    # теперь цикл по количеству объясняющих переменных
    for (i in 1:13){
        # модельные значения Salary
        pred <- predict(best.fit,Boston[folds == j, ], id = i)
        # вписываем ошибку в матрицу
        cv.errors[j, i] <- mean((Boston$crim[folds == j] - pred)^2)
    }
}

# усредняем матрицу по каждому столбцу (т.е. по блокам наблюдений), 
#  чтобы получить оценку MSE для каждой модели с фиксированным 
#  количеством объясняющих переменных
mean.cv.errors <- apply(cv.errors, 2, mean)
round(mean.cv.errors, 0)

```

```{r}
# на графике
plot(mean.cv.errors, type = 'b')
points(which.min(mean.cv.errors), mean.cv.errors[which.min(mean.cv.errors)],
       col = 'red', pch = 20, cex = 2)
```

```{r}
reg.best <- regsubsets(crim ~ ., data = Boston, nvmax = 2)
round(coef(reg.best,2), 3)
```

## Зачада 2 

# Частный метод наименьших квадратов

```{r}
# из-за синтаксиса glmnet() формируем явно матрицу объясняющих...
x <- model.matrix(crim ~ ., Boston)[, -1]

# и вектор значений зависимой переменной
y <- Boston$crim
```



```{r}
set.seed(my.seed)
train <- sample(c(T, F), nrow(Boston), rep = T)
test <- !train
y.test <- y[test]

pls.fit <- plsr(crim ~ ., data = Boston, subset = train, scale = T,
                validation = 'CV')
summary(pls.fit)
```

##Подбор оптиального M: кросс-валидация на обучающей выборке

```{r}
set.seed(my.seed)

pcr.fit <- pcr(crim ~ ., data = Boston, subset = train, scale = T,
               validation = 'CV')
validationplot(pcr.fit, val.type = 'MSEP')
```


теперь подгоняем модель для найденного оптимального M = 2 и оцениваем MSE на тестовой

```{r}
set.seed(my.seed)
#x <- model.matrix(Accept ~ ., College)[, -1]
train <- sample(1:nrow(x), nrow(x)/2)
test <- -train
#y <- College$Accept
y.test <- y[test]
pls.pred <- predict(pls.fit, x[test, ], ncomp = 2)
round(mean((pls.pred - y.test)^2), 0)
```
```{r}
# Подгоняем модель на всей выборке для М = 10
# (Оптимально по методу перекрёстной проверки)
pls.fit <- pcr(y ~ x, scale = T, ncomp = 13)
summary(pls.fit)
```


```{r}
# MSE на тестовой выборке с 10 объясняющими переменными (отбор путём пошагового исключения)
opt.test <- predict(best.fit, Boston[test, ], id = 13)
opt.mse.test <- round(mean((opt.test - y.test)^2), 0)

# MSE на тестовой выборке (регрессия на главные компоненты)
regres.test <- predict(pls.fit, x[test, ], ncomp = 13)
regres.mse.test <- round(mean((pls.pred - y.test)^2), 0)

MSE.test <- rbind(opt.mse.test, regres.mse.test)
row.names(MSE.test) <- c('MSE (отбор путём пошагового включения)', 'MSE (частный метод наименьших квадратов)')
kable(MSE.test)
```


Сравнивая результаты расчётов MSE на тестовой выборке для двух оптимальных моделей c долей тестовой выборки 50%, можно сказать, что стандартная ошибка MSE в задании №1 (отбор путём пошагового включения) оказалась меньше, чем MSE в задании №2. Таким образом, модель в задании №1 (отбор путём пошагового включения) оказалась лучшей.

