---
title: "Лабораторная работа №1"
author: "Александрова А.А."
date: "14 12 2020"
output: word_document
---
  
```{r setup, include = FALSE}
  
# Загружаем библиотеки
library('knitr')
library('Hmisc')          # для расчёта корреляционной матрицы
library('corrplot')       # визуализация корреляционных матриц: corrplot()
library('nortest')        # для теста Андерсона-Дарлинга ad.test()
knitr::opts_chunk$set(echo = FALSE)
```

# Раздел I.
В этом разделе необходимо собрать данные по социально-экономическим показателям в регионах РФ и изучить их взаимосвязи.

**Необходимо построить:**
  
* гистограммы на одном полотне, отразив теоретические плотности распределения;

* таблицу со статистикой теста Андерсона-Дарлинга на нормальность;

* точечные графики взаимного разброса с полупрозрачными маркерами;

* графическое представление корреляционной матрицы.

### Обозначения количественных показателей:

* *SrDD.2017* - Среднедушевые денежные доходы населения(строковая переменная)
* *VPR.2017* - ВРП на душу населения
* *ObRT.2017* - Оборотной торговли на душу населения
* *RKBS.2016* - Расходы консолидированных бюджетов субъектов Российской Федерации: на социальную политику
* *KMP.2017* - Число малых предприятий на 10000 человек населения

## Импорт данных:

```{r import}
# импорт данных из .csv
file.path <- 'Данные_Александрова.csv'
DF <- read.csv2(file.path, stringsAsFactors = F)
```

Файл с данными содержит `r nrow(DF)` строк и `r ncol(DF)` столбцов.   

```{r}
# делаем из столбца "FO" фактор
DF$FO <- factor(DF$FO)

# оставляем только регионы и выбрасываем столбец меток, 
#  чтобы удобнее было считать
reg.df <- DF[ , c(-1, -2)]
# выбрасываем пропущенные
reg.df <- na.omit(reg.df)
```

## Описательная статистика  

```{r}
# ручной расчёт
#  средние арифметические
mns <- round(apply(reg.df[, -1], 2, mean), 1)
#  стандартные отклонения
sds <- round(apply(reg.df[, -1], 2, sd), 1)
#  коэффициенты вариации
coef.vars <- round(sds / mns * 100, 1)
# делаем свою таблицу только с нужными статистиками 
#  по количественным показателям: среднее, СКО, коэффициент вариации
smm <- rbind(mns, sds, coef.vars)
# названия статистик -- заголовки строк
row.names(smm) <- c('Среднее', 'Стандартное отклонение',
                    'Коэффициент вариации, %')
knitr::kable(smm)
```

**Вывод:** показатели неоднородны.   

## Анализ распределения данных

Построим гистограммы с теоретической нормальной плотностью распределения.


```{r}
# строим гистограммы на одном полотне по изначальным данным
par(mfrow = c(2, 3))           # разбить полотно на 6 частей, 2x3
par(oma = c(0, 0, 1.5, 0))     # внешние поля общего полотна
par(mar = c(4, 4, 0.5, 0.5))   # внутренние поля каждого графика
# цикл по номерам столбцов с количественными переменными
for (i in 2:6) {
  # данные -- i-ый столбец фрейма
  x <- reg.df[, i]
  
  # гистограмма
  hist(x,
       freq = F,                       # по вертикали – плотность (доля)
       col = 'wheat',                  # цвет заливки
       xlab = colnames(reg.df)[i],     # название оси X – название столбца 
       ylab = 'Плотность',             # название оси Y
       main = '')                      # без заголовка
 
  #фактическая плотность
  lines(density(x),col = "red", lwd = 2)
   
  # теоретическая плотность
  curve(dnorm(x, mean = mean(x), sd = sd(x)), col = 'blue', 
        lwd = 2, add = TRUE)
}
# общий заголовок для всех графиков
title(main = 'Гистограммы распределения показателей', 
      outer = TRUE, cex = 1.5)
# вернуть настройки обратно, 1x1
par(mfrow = c(1, 1))
```

**Вывод:** распределения показателей ассиметричны по сравнению с нормальным законом(это видно у всех графиков кроме *"ObRT.2017"*) Кроме того, показатели имеют более островершинные распределения по сравнению с нормальным законом

## Тест Андерсона-Дарлинга на нормальность распределения

```{r}
# применяем ко всем столбцам и вытаскиваем только тестовую статистику
# для изначальных значений
W <- sapply(reg.df[, 2:6], function(x) {
  round(ad.test(x)$statistic, 4)
})
p <- sapply(reg.df[, 2:6], function(x) {
  round(ad.test(x)$p.value, 4)
})
table <- rbind(W, p)
rownames(table)<- c("Статистика теста", "Критическое значение")
kable(table)
```

**Вывод:** Проверяя гипотезу нормального распределения для переменных на уровне значимости 0.05, мы отвергаем все кроме *"ObRT.2017"*, так как остальные p-значения < 0.05 .

## Графики разброса

```{r}
# графики взаимного разброса по изначальным данным
pairs(reg.df[, -1],     # фрейм без первого столбца-фактора
      pch = 21,         # тип символов для точек
      col = rgb(0, 0, 1, alpha = 0.4),   # цвет заливки точек
      bg = rgb(0, 0, 1, alpha = 0.4),    # цвет границы точек
      cex = 1.1)                 # масштаб символов для точек
```

**Вывод:** по первой строке графиков попытаемся определить наличие связи
по первой строке графиков попытаемся определить наличие связи между *"SrDD.2017"* и остальными показателями. Вероятно, что связь отсутствует со следующими показателями: *"VPR.2017"* и *"RKBS.2016"*. С *"ObRT.2017"* и *"KMP.2017"* возможны слабые положительные линейные связи. Чтобы проверить эти предположения, рассчитаем корреляционную матрицу и проверим коэффициенты на значимость.

## Корреляционная матрица

```{r}
# коэффициенты Пирсона с P-значениями
r.corr <- rcorr(as.matrix(reg.df[, -1]))
# Визуализация корреляционной матрицы  =========================================
# сохраняем корреляционную матрицу
matrix.cor <- r.corr$r
# сохраняем p-значения
matrix.p <- r.corr$P
# изображаем матрицу графически
corrplot(matrix.cor,          # сама корреляционная матрица
         order = 'original',  # порядок отображения показателей 
         # в матрице
         diag = F,            # не отображать значения на главной 
         # диагонали
         p.mat = matrix.p,    # p-значения
         insig = 'blank',     # метод отображения незначимых
         sig.level = 0.05)    # уровень значимости
title(ylab = 'Корреляция показателей')
```

**Вывод:** Взаимосвязь SrDD.2017 значима со всеми показателями, кроме *"KMP.2017"*

  
  # Раздел II.
  
  В этом разделе необходимо прологарифмировать данные из первого раздела и провести с новыми данными те же махинации.

## Описательная статистика логарифмированных данных:

```{r}
#фрейм с логарифмированными данными
DF1 <- reg.df
DF1$SrDD.2017 <- log(reg.df$SrDD.2017)
DF1$VPR.2017 <- log(reg.df$VPR.2017)
DF1$ObRT.2017 <- log(reg.df$ObRT.2017)
DF1$RKBS.2016 <- log(reg.df$RKBS.2016)
DF1$KMP.2017 <- log(reg.df$KMP.2017)
# ручной расчёт
#  средние арифметические
mns1 <- round(apply(DF1[, -1], 2, mean), 3)
#  стандартные отклонения
sds1 <- round(apply(DF1[, -1], 2, sd), 3)
#  коэффициенты вариации
coef.vars1 <- round(sds1 / mns1 * 100, 3)
# делаем свою таблицу только с нужными статистиками 
#  по количественным показателям: среднее, СКО, коэффициент вариации
smm1 <- rbind(mns1, sds1, coef.vars1)
# названия статистик -- заголовки строк
row.names(smm1) <- c('Среднее', 'Стандартное отклонение',
                     'Коэффициент вариации, %')
kable(smm1)
```

**Вывод:** показатели считаются однородными, т.к. коэффициенты вариации не превышают 12%.

## Анализ распределения данных

Построим гистограммы с их фактическими плотностями распределений и наложим сверху теоретическую нормальную плотность распределения.

```{r}
# строим гистограммы на одном полотне по логарифмированным данным
par(mfrow = c(2, 3))           # разбить полотно на 6 частей, 2x3
par(oma = c(0, 0, 1.5, 0))     # внешние поля общего полотна
par(mar = c(4, 4, 0.5, 0.5))   # внутренние поля каждого графика
# цикл по номерам столбцов с количественными переменными
for (i in 2:6) {
  # данные -- i-ый столбец фрейма
  x <- DF1[, i]
  
  # гистограмма
  hist(x,
       freq = F,            # по вертикали – плотность (доля)
       col = 'wheat',       # цвет заливки
       xlab = colnames(reg.df)[i],     # название оси X – название столбца 
       ylab = 'Плотность',             # название оси Y
       main = '')                      # без заголовка
  
  # теоретическая плотность
  curve(dnorm(x, mean = mean(x), sd = sd(x)), col = 'red', 
        lwd = 2, add = TRUE)
  
}
# общий заголовок для всех графиков
title(main = 'Гистограммы распределения логарифмированных показателей', 
      outer = TRUE, cex = 1.5)
# вернуть настройки обратно, 1x1
par(mfrow = c(1, 1))
```

**Вывод:** Судя по гистограммам, распределения всех показателей ассиметричны по сравнению с нормальным законом.(менее заметно это у *“RKBS.2016”*)  Кроме того, показатели имеют более островершинные распределения по сравнению с нормальным законом.

## Тест Андерсона-Дарлинга на нормальность распределения

```{r}
# применяем ко всем столбцам и вытаскиваем только тестовую статистику
# для изначальных значений
W <- sapply(DF1[, 2:6], function(x) {
  round(ad.test(x)$statistic, 4)
})
p <- sapply(DF1[, 2:6], function(x) {
  round(ad.test(x)$p.value, 4)
})
table1 <- data.frame(p, W)
kable(table1)
```

**Вывод:** Проверяя гипотезу нормального распределения для переменных на уровне значимости 0.05, мы отвергаем все, кроме *"RKBS.2016"*, так как остальные p-значения < 0.05 .

## Графики разброса

```{r}
# графики взаимного разброса по логарифмированным данным
pairs(DF1[, -1],     # фрейм без первого столбца-фактора
      pch = 21,         # тип символов для точек
      col = rgb(0, 0, 1, alpha = 0.4),   # цвет заливки точек
      bg = rgb(0, 0, 1, alpha = 0.4),    # цвет границы точек
      cex = 1.1)                 # масштаб символов для точек
```

**Вывод:** по первой строке графиков попытаемся определить наличие связи между *"SrDD.2017"* и остальными показателями. Можно предположить, что со всеми показателями существует слабая положительная связь. А с *"RKBS.2016"* нелинейная. Чтобы проверить эти предположения, расчитаем корреляционную матрицу и проверим коэффициенты на значимость.

## Корреляционная матрица

```{r}
# коэффициенты Пирсона с P-значениями
r.corr <- rcorr(as.matrix(DF1[, -1]))
# Визуализация корреляционной матрицы  =========================================
# сохраняем корреляционную матрицу
matrix.cor <- r.corr$r
# сохраняем p-значения
matrix.p <- r.corr$P
# изображаем матрицу графически
corrplot(matrix.cor,          # сама корреляционная матрица
         order = 'original',  # порядок отображения показателей 
         # в матрице
         diag = F,            # не отображать значения на главной 
         # диагонали
         p.mat = matrix.p,    # p-значения
         insig = 'blank',     # метод отображения незначимых
         sig.level = 0.05)    # уровень значимости
title(ylab = 'Корреляция логарифмированных показателей')
```

**Вывод:** Взаимосвязь SRDD.2017 значима c VRP.2017, ObRT.2016. Корреляция между этими факторами стала сильнее. И между другими установилась взаимосвязь

```{r}
# 5. Сохранение рабочего пространства  ------------------------------------------
# сохраняем нужные объекты в файл
save(list = c('DF', 'reg.df', 'DF1'), file = 'test_lab1_.Александрова.RData')
save.image('test_lab1_Александрова.RData')
rm()
```



