---
title: "Лабораторная работа №2"
author: "Александрова А.А."
date: "28 12 2020"
output: word_document:
  reference_docx: word_styles.docx
---

```{r setup, include=FALSE}

# Загружаем библиотеки
library('knitr')
library('stats') 
#library('Hmisc')          # для расчёта корреляционной матрицы
#library('corrplot')       # визуализация корреляционных матриц: corrplot()
#library('nortest')        # для теста Андерсона-Дарлинга ad.test()
knitr::opts_chunk$set(echo = FALSE)
#счётчик для таблиц
table.num <- 1
#счётчик для рисунков
pic.num <- 1
```


## Импорт данных
Импортируем объекты, сохранённые в рабочем пространстве по итогу лабораторной №1.
```{r}
# загрузка объектов из сохранённого рабочего пространства
load('test_lab1_Александрова.RData')
# просмотр списка объектов
ls()
# Информация по переменной reg.df
#str(reg.df)
```
# Раздел I.

## Изначальная регрессионная модель, основанная на корреляционной матрице по Лабораторной №1
Модель 0: $Y = 6365,1908 + 0,0092 \cdot X1 + 0,0839 \cdot X2 + 0,0146 \cdot X3 + 17,8675 \cdot X4$, где

* `Y` (*SrDD.2017*) – Среднедушевые денежные доходы населения(строковая переменная);   

* `X1` (*VPR.2017*) – ВРП на душу населения;   

* `X2` (*ObRT.2017*) – Оборотной торговли на душу населения;

* `X3` (*RKBS.2016*) - Расходы консолидированных бюджетов субъектов Российской Федерации: на социальную политику;

* `X4` (*KMP.2017*) - Число малых предприятий на 10000 человек населения;

По количеству `r nrow(reg.df)`-x наблюдений.

## Оценка параметров этой модели

#### Таблица `r table.num` - описательные статистики модели 1
```{r}
# множественная регрессия для всех регионов
fit.1 <- lm(SrDD.2017 ~ VPR.2017 + ObRT.2017 + RKBS.2016 + KMP.2017, data = reg.df)
summary(fit.1)  # незначимые параметры
fit.2 <- lm(SrDD.2017 ~ VPR.2017 + ObRT.2017 + KMP.2017, data = reg.df)
round(summary(fit.2)$coef, 4)  # незначимые параметры
fit.3 <- lm(SrDD.2017 ~ VPR.2017 + KMP.2017, data = reg.df)
round(summary(fit.3)$coef, 4)
fit.X1 <- lm(SrDD.2017 ~ VPR.2017, data = reg.df)
kable(round(summary(fit.X1)$coef, 4))
table.num <- table.num + 1
#summary(fit.X1)
par(mfrow = c(1, 2))
plot(SrDD.2017 ~ VPR.2017, 
            data = reg.df)
reg <- lm(SrDD.2017 ~ VPR.2017, 
            data = reg.df)
coeff = coefficients(reg)
abline(reg, col="red")
par(mfrow = c(1, 1))
pic.num <- pic.num + 1
```

#### Рис. `r pic.num`. график разброса начальной модели


**Проверка значимости для коэффициента при VPR.2017.**

H0:  коэфф. при VPR.2017 равен 0 в генеральной совокупности (не значим);

H1: коэфф. при VPR.2017 не равен 0 в генеральной совокупности (значим).

Проверим значимость при помощи p-значения.

**Напоминание:**
*Сравниваем p-значение и $\alpha$ (Уровень значимости = 0,05);*
*Если p-значение > $\alpha$, то принимается гипотеза H0, в ином случае принимается противоположная гипотеза H1.*

P-значение при VPR.2017 = $9,229\cdot 10^{-3}=0,0093<\alpha$ => принимается гипотеза H1. **Параметр значим.**

**Проведём аналогичную проверку коэффициентов при остальных параметрах.**
Оставляем RKBS.2016, так как параметр значим, p-значение(0.015)

## Пошаговое исключение не значимых регрессоров

Исключаем KMP.2017 первым, так как у него самое большое p-значение (17.87)
Исключаем ObRT.2017 вторым, так как у него самое большое p-значение (0.084)

Явный вид модели 1: $SrDD.2017 = 21224,9897 + 0,0107 \cdot VPR.2017 + 0,0989 \cdot RKBS.2016$.


## Модель с переменной структурой по федеральным округам.

Построим модель с переменной структурой, используя принадлежность каждого региона к одному из восьми федеральных округов.
Включим фиктивные переменные как в константу, так и в коэффициенты.
Общий вид модели с переменной структурой.

#### Таблица `r table.num` - описательные статистики модели по федеральным округам
```{r}
fit.1.fo <- lm(SrDD.2017 ~ FO*(VPR.2017 + RKBS.2016), 
            data = reg.df) 
kable(round(summary(fit.1.fo)$coef, 4))
table.num <- table.num + 1
```

Модель в целом незначима, но скорректированный коэффициент
детерминации у неё выше, чем у модели по всем регионам (`r round(summary(fit.1.fo)$r.sq, 3)*100`%). У неё много незначимых параметров.
Исключать их последовательно вручную трудоёмко, поэтому мы воспользуемся пользовательской функцией, которая
проводит процедуру последовательного исключения регрессоров.

Сначала сгенерируем матрицу независимых переменных функцией
*model.matrix()*. После загружаем функцию для исключения незначимых регрессоров
из файла «removeFactorsByPValue.R» в рабочей директории и применяем её
к модели с переменной структурой.

### Модель без поправки:


#### Таблица `r table.num` - описательные статистики модели по федеральным округам без поправки
```{r}
# создаём фрейм со всеми переменными-факторами (создаём фиктивные)
X.matrix <- model.matrix(SrDD.2017 ~ FO*(VPR.2017 + RKBS.2016), 
            data = reg.df)
# присоединяем независимую переменную
data.fit <- cbind(SrDD.2017 = reg.df$SrDD.2017, 
                  data.frame(X.matrix)[, -1])
# сохраняем для следующей лабораторной
data.fit.1.fo <- data.fit
# функция с последовательным исключением незначимых регрессоров
source('https://raw.githubusercontent.com/aksyuk/R-Practice-basics/master/user_functions/removeFactorsByPValue.R')
# применяем процедуру, сначала без поправок на p-значения
fit.1.fo <- removeFactorsByPValue(data = data.fit, 
                                   y.var.name = 'SrDD.2017')
kable(round(summary(fit.1.fo)$coef, 4))
table.num <- table.num + 1
#summary(fit.1.fo)
```
Все коэффициенты модели значимы и она имеет высокий уровень коэффициента детерминации. ($R^2 =$ `r round(summary(fit.1.fo)$r.sq, 3)`)

Значимы константы для Северо-Западного, Северо-Кавказского и Центрального федеральных
округов, а также коэффициенты при независимых переменных для некоторых округов. 

*(VPR.2017 с Приволжским, Северо-Западным, Северным и Центральным федеральными округами;*
*RKBS.2016 с Приволжским, Северо-Западным и Северо-Кавказким федеральными округами)*


### Модель с поправкой Бонферрони:

Явный вид модели 2: $SrDD.2017 = 94720,74 + 338,5 \cdot VPR.2017$.


#### Таблица `r table.num` - описательные статистики модели по федеральным округам с поправкой Бонферрони
```{r}
# теперь с поправкой Бонферрони
fit.1.foB <- removeFactorsByPValue(data = data.fit, 
                                   y.var.name = 'SrDD.2017',
                                   p.adj.method = 'bonferroni')
kable(round(summary(fit.1.foB)$coef, 4))
table.num <- table.num + 1
```
Коэффициент модели при *VPR.2017* значим, однако коэффициент детерминации заметно понизился ($R^2 =$ `r round(summary(fit.1.foB)$r.sq, 3)`).

## Сравнение моделей по качеству.

Сравним три полученные модели: изначальную, с поправкой по ФО и без поправки по ФО.


#### Таблица `r table.num` - сравнение трёх моделей
```{r}
# модели с фактором VPR.2017
#anova(fit.1, fit.1.foB, fit.1.fo)
# список построенных моделей
models.list <- list(fit.1, fit.1.foB, fit.1.fo)
names(models.list) <- c('fit.1', 'fit.1.foBonferroni', 'fit.1.fo')
# фрейм с характеристиками четырёх моделей
df.goodness.of.fit <- data.frame(Модель = names(models.list), 
                                       R.2.скорр = 0,
                                       F.расч = 0,
                                       Станд.Ошибка = 0)
for (i in 1:length(models.list)) {
  # скорректированный R-квадрат
  df.goodness.of.fit[i, 'R.2.скорр'] <- 
    round(summary(models.list[[i]])$adj.r.squared, 3)
  # F расчётное
  df.goodness.of.fit[i, 'F.расч'] <- 
    round(summary(models.list[[i]])$fstatistic[1], 2)
  # стандартная ошибка
  df.goodness.of.fit[i, 'Станд.Ошибка'] <- 
    round(summary(models.list[[i]])$sigma, 1)
}
kable(df.goodness.of.fit)
table.num <- table.num + 1
#mean(reg.df$SrDD.2017) 
```

Результат: 

Среднее по Y = 138420.6 (~ 16% стандартной ошибки);

По столбцу $R^2$ больше всего подходит третья модель;
По столбцу F.расч - первая;
По минимальной Стандартной ошибке - третья.

Таким образом, модель по федеральным округам без поправки (fit.1.fo) наиболее предпочтительна.

**Явный вид модели 3: $SrDD.2017 = 67679,22 + 534,57 \cdot VPR.2017 + 0,1485\cdot RKBS.2016 + 73515,34\cdot FOСЗФО -44010,31\cdot FOСКФО + 76386,54\cdot FOЦФО - 436,07\cdot FOПФО.VPR.2017 - 466,93\cdot FOСЗФО.VPR.2017 - 230,93\cdot FOСФО.VPR.2017 - 681,37\cdot FOЦФО.VPR.2017 + 0,4182\cdot FOПФО.RKBS.2016 - 0,2125\cdot FOСЗФО.RKBS.2016 + 0,8091\cdot FOСКФО.RKBS.2016$.**

* * *

* * *

# Раздел II.

## Изначальная регрессионная модель для логарифмированных данных, основанная на Лабораторной №1
Модель 0: $Y = 8,41 + 0,2581 \cdot X1 + 0,1947\cdot X3$, где

* `Y` (*SrDD.2017*) – оборот розничной торговли на душу населения;   

* `X1` (*VPR.2017*) – число малых предприятий на 10000 человек населения;   

* `X3` (*RKBS.2016*) – расходы консолидированных бюджетов субъектов Российской Федерации: всего;

По количеству `r nrow(DF1)`-x наблюдений.

## Оценка параметров этой модели


#### Таблица `r table.num` - описательные статистики логарифмированной модели 1

```{r}
# множественная регрессия для всех регионов на логарифмированных данных
fit.11 <- lm(SrDD.2017 ~ VPR.2017 + RKBS.2016, 
            data = DF1)
kable(round(summary(fit.11)$coef, 4))  # незначимые параметры
table.num <- table.num + 1
#построим график
par(mfrow = c(1, 2))
plot(SrDD.2017 ~ VPR.2017 + RKBS.2016, 
            data = DF1)
par(mfrow = c(1, 1))
pic.num <- pic.num + 1
```

#### Рис. `r pic.num`. график разброса начальной логарифмированной модели

## Проверка значимости для логарифмированных значений:

**Проверка значимости для коэффициента при VPR.2017.**

H0: (параметр) коэфф. при VPR.2017 равен 0 в генеральной совокупности (не значим);

H1: (параметр) коэфф. при VPR.2017 не равен 0 в генеральной совокупности (значим).

Проверим значимость при помощи p-значения. ( $\alpha = 0,05$ )

P-значение при VPR.2017 = $5,9\cdot 10^{-5}=0,0000<\alpha$ => принимается гипотеза H1. **Параметр значим.**

**Проведём похожую проверку коэффициента при RKBS.2016.**

P-значение при RKBS.2016 = $7,7\cdot 10^{-9}=0,0000<\alpha$ => принимается гипотеза H1. **Параметр значим.**

Все имеющиеся параметры значимы, исключать регрессоры не требуется. $R^2 =$ `r round(summary(fit.11)$r.sq, 3)`. 51% исходного разброса зависимой переменной Y (оборота розничной торговли на душу населения) объясняет разброс объясняющих переменных X1 (число малых предприятий на 10000 человек населения), X3 (расходы консолидированных бюджетов субъектов Российской Федерации: всего).

Явный вид модели 1: $SrDD.2017 = 8,41 + 0,2581 \cdot VPR.2017 + 0,1947\cdot RKBS.2016$.

## Модель с переменной структурой по федеральным округам (логарифмированные данные).

Построим модель с переменной структурой, используя принадлежность каждого региона к одному из восьми федеральных округов.
Включим фиктивные переменные как в константу, так и в коэффициенты.
Общий вид модели с переменной структурой.

#### Таблица `r table.num` - описательные статистики логарифмированной модели по федеральным округам
```{r}
fit.11.fo <- lm(SrDD.2017 ~ FO*(VPR.2017 + RKBS.2016), 
            data = DF1) 
kable(round(summary(fit.11.fo)$coef, 4))
table.num <- table.num + 1
```

Модель в целом незначима, но скорректированный коэффициент
детерминации у неё выше, чем у модели по всем регионам (`r round(summary(fit.11.fo)$r.sq, 3)*100`%). У неё много незначимых параметров.
Исключать их последовательно вручную трудоёмко, поэтому мы воспользуемся пользовательской функцией, которая
проводит процедуру последовательного исключения регрессоров.

Сначала сгенерируем матрицу независимых переменных функцией
*model.matrix()*. После загружаем функцию для исключения незначимых регрессоров
из файла «removeFactorsByPValue.R» в рабочей директории и применяем её
к модели с переменной структурой.


### Модель без поправки:


#### Таблица `r table.num` - описательные статистики логарифмированной модели по федеральным округам без поправки
```{r}
# создаём фрейм со всеми переменными-факторами (создаём фиктивные)
X.matrix <- model.matrix(SrDD.2017 ~ FO*(VPR.2017 + RKBS.2016), 
            data = DF1)
# присоединяем независимую переменную
data.fit <- cbind(SrDD.2017 = DF1$SrDD.2017, 
                  data.frame(X.matrix)[, -1])
# сохраняем для следующей лабораторной
data.fit.11.fo <- data.fit
# функция с последовательным исключением незначимых регрессоров
source('https://raw.githubusercontent.com/aksyuk/R-Practice-basics/master/user_functions/removeFactorsByPValue.R')
# применяем процедуру, сначала без поправок на p-значения
fit.11.fo <- removeFactorsByPValue(data = data.fit, 
                                   y.var.name = 'SrDD.2017')
kable(round(summary(fit.11.fo)$coef, 4))
table.num <- table.num + 1
#summary(fit.11.fo)
```
Все коэффициенты модели значимы и она имеет высокий уровень коэффициента детерминации. $R^2 =$ `r round(summary(fit.11.fo)$r.sq, 3)`.

Значимы константы для Приволжского, Северо-Западного, Северо-Кавказского и Северного федеральных
округов, коэффициент при RKBS.2016, а также коэффициенты при независимых переменных для некоторых округов. 

*(VPR.2017 с Южным федеральным округом;*
*RKBS.2016 с Северо-Западным и Южным федеральными округами)*


### Модель с поправкой Бонферрони:

Явный вид модели 3: $SrDD.2017 = 11,821 -0,034 \cdot FOСКФО.RKBS.2016$.


#### Таблица `r table.num` - описательные статистики логарифмированной модели по федеральным округам с поправкой Бонферрони
```{r}

# теперь с поправкой Бонферрони
fit.11.foB <- removeFactorsByPValue(data = data.fit, 
                                   y.var.name = 'SrDD.2017',
                                   p.adj.method = 'bonferroni')
kable(round(summary(fit.11.foB)$coef, 4))
table.num <- table.num + 1
```
Коэффициент модели при *FOСКФО.RKBS.2016* значим, однако коэффициент детерминации заметно понизился ($R^2 =$ `r round(summary(fit.11.foB)$r.sq, 3)`).

Сравнивать эту модель с двумя другими нет смысла, так как в ней отсутствуют главные независимые переменные.

## Сравнение моделей по качеству.

Сравним две полученные модели: изначальную и без поправки по ФО.

#### Таблица `r table.num` - сравнение двух логарифмированных моделей
```{r}
# модели с фактором VPR.2017
#anova(fit.11,  fit.11.fo)
# список построенных моделей
models.list <- list(fit.11, fit.11.fo)
names(models.list) <- c('fit.11', 'fit.11.fo')
# фрейм с характеристиками четырёх моделей
df.goodness.of.fit <- data.frame(Модель = names(models.list), 
                                       R.2.скорр = 0,
                                       F.расч = 0,
                                       Станд.Ошибка = 0)
for (i in 1:length(models.list)) {
  # скорректированный R-квадрат
  df.goodness.of.fit[i, 'R.2.скорр'] <- 
    round(summary(models.list[[i]])$adj.r.squared, 3)
  # F расчётное
  df.goodness.of.fit[i, 'F.расч'] <- 
    round(summary(models.list[[i]])$fstatistic[1], 2)
  # стандартная ошибка
  df.goodness.of.fit[i, 'Станд.Ошибка'] <- 
    round(summary(models.list[[i]])$sigma, 3)
}
kable(df.goodness.of.fit)
table.num <- table.num + 1

#mean(DF1$SrDD.2017) 
```

Результат: 

Среднее по Y = 11,7907 (~ 1% стандартной ошибки);

По столбцу $R^2$ больше всего подходит вторая модель;
По столбцу F.расч - первая;
По минимальной Стандартной ошибке - вторая, но при том, что у обеих моделей она приблизительно похожа, выбор наилучшей становится сложнее.

При отношении F расчётного к $R^2$ скорректированному выбор падает на первую модель. Хоть её коэффициент детерминации ниже, чем у второй, но F в 2,3 раза больше.

**Явный вид модели: $SrDD.2017 = 8,41 + 0,2581 \cdot VPR.2017 + 0,1947\cdot RKBS.2016$.**


Сохраним нужные данные для дальнейших лабораторных и пойдём спатеньки uwu.
```{r}

# 4. Сохранение нужных объектов рабочего пространства  -------------------------
save(list = c('data.fit.1.fo', 'data.fit.11.fo', 'fit.1.fo', 'fit.11.fo', 'DF', 'DF1', 'reg.df'), 
    file = 'test_lab2_Самышко.RData')
```
