---
title: "Упражнение № 7"
author: "Александрова Александра"
date: "16 04 2021"
output: html_document
---

Необходимо построить две модели:

- зависимости непрерывного отклика от одного непрерывного предиктора; 
- зависимости вероятности (логит) от одного непрерывного предиктора.


Для каждой модели:

1 Указать смысл переменных модели, метод оценки и настроечный параметр (степень полинома, гиперпараметр λ, ширина окна s, число узлов – в зависимости от метода).

2 Подогнать модель на всех наблюдениях, меняя значение настроечного параметра.

3 Обосновать оптимальное значение настроечного параметра подходящим методом (кросс-валидация, ANOVA).

4 Сделать прогноз на обучающую выборку по лучшей модели: модельные значения и ошибки прогноза.

5 Построить график с фактическими наблюдениями, модельной кривой и 95% доверительными интервалами прогноза.

В таблице ниже указаны набор данных, столбцы с переменными для модели и метод подгонки.


## Вариант № 2

Модели: Сглаживающий сплайн.

Данные: *Boston {MASS}*.

```{r setup, include=FALSE}

library('MASS')              # набор данных Auto
library('splines')           # сплайны
library('gam')               # обобщённые аддитивные модели
library('akima')             # график двумерной плоскости
library('ggplot2')           # красивые графики

knitr::opts_chunk$set(echo = TRUE)
```

Работаем с набором данных по стоимости жилья в пригороде Бостона. Присоединяем его к пространству имён функцией attach(), и дальше обращаемся напрямую к столбцам таблицы.

```{r}
# загрузка данных Boston
data('Boston')

# ядро
my.seed <- 2
attach(Boston)
```

Работаем со столбцами:

- *indus* – доля нерозничных торговых площадей на город;
- *dis* – средневзвешенное расстояние до пяти бостонских центров занятости.

# Сглаживающий сплайн

Судя по графику ниже, взаимосвязь доли торговых площадей и средним расстоянием до 5 бостонских площадей. Наблюдается также группа наблюдений с высоким значением *indus*, граница проходит примерно на уровне 16.

```{r}
gp <- ggplot(data = Boston, aes(x = dis, y = indus))
gp <- gp + geom_point() + geom_abline(slope = 0, intercept = 16.5, col = 'red')
gp
```

## Сглаживающий сплайн

Построим кубический сплайн с тремя узлами.

```{r}
# границы изменения переменной dis
dislims <- range(dis)

# значения dis, для которых делаем прогноз (от min до max с шагом 1)
dis.grid <- seq(from = dislims[1], to = dislims[2])#, length = 100)

# подгоняем линейную модель на интервалах
#fit <- lm(indus ~ smooth.spline(dis, 4), data = Boston)
```


```{r}

par(mfrow = c(1, 1), mar = c(4.5, 4.5, 1, 1), oma = c(0, 0, 4, 0))

# наблюдения
plot(dis, indus, xlim = dislims, cex = 0.5, col = 'darkgrey')

# заголовок
title('Сглаживающий сплайн (модель 1)')

# подгоняем модель с 16 степенями свободы
fit <- smooth.spline(dis, indus, df = 16)

# подгоняем модель с подбором лямбды с помощью перекрёстной проверки
fit2 <- smooth.spline(dis, indus, cv = T)

fit2$df

# рисуем модель
lines(fit, col = 'red', lwd = 2)
lines(fit2, col = 'blue', lwd = 2)
legend('topright', 
       c('16 df', '6.8 df'),
       col = c('red', 'blue'), lty = 1, lwd = 2, cex = 0.8)
```


```{r}


fit.1 <- lm(indus ~ dis, data = Boston) 
fit.2 <- lm(indus ~ poly(dis, 2), data = Boston) 
fit.3 <- lm(indus ~ poly(dis, 3), data = Boston) 
fit.4 <- lm(indus ~ poly(dis, 4), data = Boston) 
fit.5 <- lm(indus ~ poly(dis, 5), data = Boston) 

round(anova(fit.1, fit.2, fit.3, fit.4, fit.5), 2)
```

```{r}
# Лучшая модель 
best.fit.1 <- fit.3
```


Рассматриваются пять моделей, в которых степени полинома от *dis* идут по возрастанию. В крайнем правом столбце таблице приводятся p-значения для проверки нулевой гипотезы: текущая модель не даёт статистически значимого сокращения *RSS* по сравнению с предыдущей моделью. Можно сделать вывод, что степени 3 достаточно, дальнейшее увеличение степени не даёт значимого улучшения качества модели.

Прогноз на обучающую выборку по лучшей модели (модель 1)

```{r}
# прогноз по лучшей модели
preds <- predict(best.fit.1, data.frame(dis = dis.grid), se = T)

# границы доверительного интервала для площади нерозничных торговых площадей
se.bands <- cbind(lower.bound = preds$fit - 2*preds$se.fit,
                  upper.bound = preds$fit + 2*preds$se.fit)

# смотрим результат
round(head(se.bands), 2)

# Стандартные ошибки
round(preds$se.fit, 2)
```


## График с фактическими наблюдениями, модельной кривой и 95% доверительными интервалами прогноза (модель 1)

```{r}
# сетка для графика
plot(dis, indus, xlim = dislims, type = 'n', ylab = 'P(Indus | dis)')

# фактические наблюдения показываем засечками
points(jitter(dis), indus, cex = 0.5, pch = '|', col = 'darkgrey')

pfit <- preds$fit

# модель
lines(dis.grid, pfit, lwd = 2, col = 'blue')

# доверительные интервалы
matlines(dis.grid, se.bands, lwd = 1, col = 'blue', lty = 3)

# заголовок
title('Сглаживающий сплайн (модель 1)')
```


Зависимость вероятности доли торговых площадей > 16.5 от средневзвешенного расстояния до центров занятости (модель 2)

```{r}
# график
plot(dis, I(indus>16.5), xlim = dislims, cex = 0.5, col = 'darkgrey')

# подгоняем модель c окном 0.2
fit3 <- smooth.spline(I(indus>16.5) ~ dis, cv = T)

# подгоняем модель c окном 0.7
fit4 <- smooth.spline(I(indus>16.5) ~ dis, df = 16)

# рисум модели
lines(fit3,
      col = 'red', lwd = 2)

lines(fit4,
      col = 'blue', lwd = 2)


title('Сглаживающий сплайн (модель 2)')
```

## Определение оптимального настроечного параметра (модель 2)


```{r}

fit <- lm(indus ~ poly(dis, 3), data = Boston)
round(coef(summary(fit)), 2)

round(head(poly(dis, 3)), 3)

round(head(poly(dis, 3, raw = T)), 3)

# на прогноз не повлияет, но оценки параметров изменяются
fit.2 <- lm(indus ~ poly(dis, 3, raw = T), data = Boston)
round(coef(summary(fit.2)), 2)

# границы изменения переменной dis
dislims <- range(dis)

# значения dis, для которых делаем прогноз (от min до max с шагом 1)
dis.grid <- seq(from = dislims[1], to = dislims[2], length = 100)

# рассчитать прогнозы и их стандартные ошибки
preds <- predict(fit, newdata = list(dis = dis.grid), se = T)

# границы доверительного интервала для заработной платы
se.bands <- cbind(lower.bound = preds$fit - 2*preds$se.fit,
                  upper.bound = preds$fit + 2*preds$se.fit)

# смотрим результат
round(head(se.bands), 2)
```


Убедимся, что прогнозы по моделям с различными вызовами poly() совпадают
и подбираем степень полинома, сравнивая модели со степенями от 1 до 5 с помощью дисперсионного анализа (ANOVA)

```{r}
# прогнозы по второму вызову модели
preds2 <- predict(fit.2, newdata = list(dis = dis.grid), se = T)

# максимальное расхождение между прогнозами по двум вариантам вызова модели
max(abs(preds$fit - preds2$fit))

fit.1 <- lm(I(indus>16.5) ~ dis, data = Boston)
fit.2 <- lm(I(indus>16.5) ~ poly(dis, 2), data = Boston)
fit.3 <- lm(I(indus>16.5) ~ poly(dis, 3), data = Boston)
fit.4 <- lm(I(indus>16.5) ~ poly(dis, 4), data = Boston)
fit.5 <- lm(I(indus>16.5) ~ poly(dis, 5), data = Boston)

round(anova(fit.1, fit.2, fit.3, fit.4, fit.5), 2)
```

```{r}
# Лучшая модель 
best.fit.2 <- fit.2
```

## Прогноз на обучающую выборку по лучшей модели (модель 2)

```{r}

# Прогноз по лучшей модели
preds <- predict(best.fit.2, data.frame(dis = dis.grid), se = T)

# Границы доверительного интервала для площади нерозничных торговых площадей
se.bands <- cbind(lower.bound = preds$fit - 2*preds$se.fit,
                  upper.bound = preds$fit + 2*preds$se.fit)

# Смотрим результат
round(head(se.bands), 2)


# Стандартные ошибки
round(preds$se.fit, 2)
```

## График с фактическими наблюдениями, модельной кривой и 95% доверительными интервалами прогноза (модель 2)

```{r}
# Сетка для графика
plot(dis, I(indus > 16.5), xlim = dislims, type = 'n', ylim = c(-0.35, 1.5),
     ylab = 'P(Indus > 16.5 | dis)')

# Фактические наблюдения показываем засечки
points(jitter(dis), indus, cex = 0.5, pch = '|', col = 'darkgrey')

pfit <- preds$fit
# Модель
lines(dis.grid, pfit, lwd = 2, col = 'darkblue')

# Доверительные интервалы
matlines(dis.grid, se.bands, lwd = 1, col = 'darkgreen', lty = 3)

# Заголовок
title('Сглажживающий сплайн (модель 2)')
```
















